臺灣高等法院花蓮分院刑事判決　　　　 100年度上訴字第24號
上　訴　人
即　被　告　潘雪娥
選任辯護人　李泰宏律師
上列上訴人因強盜案件，不服臺灣臺東地方法院99年度訴字第24
4號中華民國99年12月7日第一審判決（起訴案號：臺灣臺東地方
法院檢察署99年度偵字第1810號），提起上訴，本院判決如下：
    主  文
上訴駁回。
    事實及理由
一、證據能力部分：
    被告及辯護人對於卷內供述及非供述證據之證據能力均表示
    沒意見，同意作為證據，迄於本件言詞辯論終結前，亦未聲
    明異議，本院審酌上開證據並無違法取證等不適合作為證據
    之瑕疵，以之作為證據核屬適當，依刑事訴訟法第159條之5
    之規定，認均有證據能力，先此敘明。
二、本案經本院審理結果，認第一審以上訴人即被告潘雪娥犯刑
    法第328條第1項之強盜罪，判處有期徒刑5年6月，認事用法
    並無不當，量刑亦稱妥適，應予維持，除證據能力部分如前
    所述外，其餘均引用如附件第一審判決書記載之事實、證據
    及理由。
三、被告上訴意旨略以：
  1.系爭項鍊僅5錢8厘，約僅鉛筆心粗之勾接項鍊，微薄脆弱，
    一拉就斷，怎需大費周章去奪取，原判決未見及此，即做違
    背經驗法則之認定，於法有違。
  2.被害人於警詢時、偵查中從未提及有倒臥床上，嗣於原審審
    理時則供稱：「...被告一拉開，我就往床上躺，...」、「
    但是我就暈了，所以被告如何拉我的項鍊我也不知道，但是
    因為被告解不開項鍊就雙手強拉我的項鍊，接著我倒在床上
    ，被告硬拉項鍊就斷了。」且其餘違背經驗法則之指訴如「
    被告解開」等均與犯罪常態不合，不足採信。
  3.被告是基於搶奪的意思犯罪，不是強盜，原審判決既有上開
    違誤，請從輕量刑。
四、駁回上訴之理由：
  1.被害人廖程杏滿於案發時所戴項鍊重5錢8厘，被告持往銀樓
    出售後已經熔掉等情，有天珠銀珍寶樓金飾買入登記簿1紙
    （警卷第28頁）在卷可按，並據證人即天珠銀珍寶樓負責人
    唐秀欽於警詢及偵查中證述明確。惟黃金材質之項鍊雖不似
    其他Ｋ金等金屬材質製成之項鍊堅硬，但非一拉就斷，乃一
    般人之經驗；況且被害人之項鍊重達5錢8厘，為麻花捲型狀
    （參偵查卷第35頁被害人廖程杏滿之證詞），如非以相當之
    力氣拉扯，亦不致於輕易斷裂。且被害人廖程杏滿於原審詰
    問時亦明確證稱：（問：當妳倒在床上時，妳發覺被告要搶
    妳的項鍊時，妳是否有用手保護妳的項鍊，不讓被告搶走？
    ）有，我就拉著我的項鍊，問被告為什要拔我的項鍊，（問
    ：被告在拉妳的項鍊時，妳是否有跟被告說妳會把我勒死？
    ）有，但是被告還是把項鍊強拉斷就走了等語（見原審卷第
    63頁），足見被告強拉被害人頸部項鍊時，被害人仍拉住而
    極力保護，然不敵而遭扯斷。況且，被害人廖程杏滿於原審
    審理時亦一再證稱：「被告強拉我脖子上的項鍊，我的氣都
    喘不過來」、「我的脖子被項鍊勒住」、「被告拉我的項鍊
    但沒有斷，是倒在床上時，才拉斷我的項鍊，我就一直喘」
    ，於偵查中證稱：「我大喊我快沒氣了」等語，足見被害人
    之項鍊非遭被告一拉就斷，且被害人有與被告拉扯項鍊，以
    致項鍊勒住被害人頸部，被害人才會證稱被勒住、喘不過氣
    、並大喊快沒氣了等情，而被告亦供稱：（問：妳在拉被害
    人項鍊時，被害人是否有用手保護她的項鍊避免被拉走？）
    有，但我還是把被害人的項鍊拉斷等語（原審卷第65頁背面
    ），益徵被告與被害人有拉扯項鍊，且被害人確實以手出力
    保護項鍊，被告仍施強暴，扯斷項鍊之事實無訛。
  2.被告雖辯稱被害人於警詢時、偵查中從未提及有倒臥床上，
    嗣於原審審理時則供稱「被告一拉開，我就往床上躺，...
    」、「被告想要解開」等語，其供詞前後不符或違背常情云
    云。惟被害人於案發時年已75歲，突遭被告強取財物，難免
    驚恐不安，其於警、偵訊時或原審詰問時無法精確詳述動作
    或細節，乃情理之常，尚難以此即認被害人所述不可採。況
    原審判決理由中亦已就被害人之供述詳述其證據取捨之心證
    ，上訴意旨猶無視判決理由之論述空言指摘，實無可採。
  3.按搶奪與強盜雖同具不法得財之意思，然搶奪僅係乘人不備
    公然掠取，若施用強暴、脅迫或他法使被害人身體或精神上
    處於不能抗拒之狀態，而取其財物或令其交付者，則為強盜
    。又強盜與搶奪，僅於取得財物之手段不同，於同為自己不
    法所有，以非法方法取得他人財物之點，二者並無差異，故
    搶奪者，在同一處所為繼續其一貫搶奪行為時中途變更為強
    盜之手段，其犯意已提昇，仍只成立一強盜罪，最高法院84
    年台上字第6351號判決意旨亦可資參照。再按所謂強暴，係
    指直接或間接對於人之身體施以暴力，壓制被害人之抗拒，
    或使被害人處於不能抗拒之狀態而言；而強盜罪之所謂「不
    能抗拒」，係指行為人所為之強暴、脅迫等不法行為，就當
    時之具體事實，予以客觀之判斷，足使被害人身體上或精神
    上達於不能或顯難抗拒之程度而言，最高法院94 年度台上
    字第3004號、第2266號、97年度台上字第4937號判決意旨可
    資參照。本件被害人廖程杏滿突遭被告搶奪項鍊時，為避免
    蒙受財物損失而拉緊項鍊，顯已極力反抗，被告見被害人加
    以抗拒，並未因此鬆手，仍施強制力強拉項鍊，終至扯斷，
    而被告為30餘歲女子，以此猛力拉扯項鍊，客觀上確屬實施
    強盜罪之強暴手段，而被害人高齡75歲，迭稱案發時被勒住
    、快喘不過氣等語，足見被害人雖施抗拒但仍無法抵抗，則
    被告以強暴至使被害人不能抗拒而強取財物之犯行，可堪認
    定。又被告為累犯，原審審酌被告之素行、犯罪動機、目的
    、手段、生活狀況（原審並函請社會局前往訪視），被告正
    值壯年，其行為嚴重破壞社會秩序，事後坦承部分犯行等一
    切情狀，量處被告有期徒刑5年6月，認事用法及量刑均無不
    當，上訴意旨猶辯稱僅犯搶奪罪，請從輕量刑云云，均無足
    採。
  4.至於被告上訴時雖辯稱其於警詢時及偵查中係為求返家而「
    順承」檢警之訊問，其自白與事實不符云云，惟被告於本院
    準備程序中已供承警詢及偵查中的供述其確實有講，無須再
    勘驗錄音帶等語，辯護人亦陳明捨棄勘驗錄音帶（本院卷第
    60頁及背面），故本件並無勘驗被告警、偵訊錄音之必要，
    併此敘明。
  5.綜上，原審認事用法俱無違誤，被告上訴意旨均無理由，應
    予駁回。
據上論結，應依刑事訴訟法第373條、第368條，判決如主文。
本案經檢察官朱秋菊到庭執行職務。
中    華    民    國   100    年    3     月    11    日
                  刑事庭審判長法  官  何方興
                              法  官  陳秋錦
                              法  官  林碧玲
以上正本證明與原本無異。
如不服本判決，應於收受送達後10日內向本院提出上訴書狀，其
未敘述理由者，並得於提起上訴狀後10日內向本院補提理由書（
均須按他造當事人之人數附繕本）「切勿逕送上級法院」。
告訴人或被害人如對於本判決不服者，應具備理由請求檢察官上
訴，其上訴期間之計算係以檢察官收受判決正本之日期為準。
中    華    民    國   100    年    3     月    11    日
                              書記官  李閔華
附錄本判決論罪科刑法律條文：
中華民國刑法第328條
意圖為自己或第三人不法之所有，以強暴、脅迫、藥劑、催眠術
或他法，至使不能抗拒，而取他人之物或使其交付者，為強盜罪
，處5年以上有期徒刑。
以前項方法得財產上不法之利益或使第三人得之者，亦同。
犯強盜罪因而致人於死者，處死刑、無期徒刑或10年以上有期徒
刑；致重傷者，處無期徒刑或7年以上有期徒刑。
第1項及第2項之未遂犯罰之。
預備犯強盜罪者，處1年以下有期徒刑、拘役或3千元以下罰金。